【裁判字號】    98,交聲,744
【裁判日期】    980716
【裁判案由】    聲明異議
【裁判全文】
臺灣臺南地方法院交通事件裁定         98年度交聲字第744號
移送機關    交通部公路總局嘉義區監理所新營監理站
異議人即
受處分人    甲○○
上列異議人即受處分人因違反道路交通管理處罰條例案件，對於
交通部公路總局嘉義區監理所新營監理站民國98年6月18日所為
之裁決處分（處分案號：新監裁違字第裁73-M00000000號）聲明
異議，本院裁定如下：
    主    文
原處分撤銷。
甲○○不罰。
    理    由
一、原處分意旨略以：異議人即受處分人甲○○（下稱異議人）
    於民國97年6月20日4時45分許，騎乘車牌號碼G9R-503號重
    型機車，行經臺南縣新營市○○路與復興路交岔口時，因與
    第三人何信昌所駕駛之車牌號碼SW-1061號自小客車發生擦
    撞而人車倒地受傷（對方未受傷），經臺南縣警察局新營分
    局（下稱舉發機關）警員據報到場處理，而異議人由救護車
    送至奇美醫院柳營分院就醫，於醫院中抽血檢測酒精含量值
    為128.4MG/DL（換算呼氣中酒精濃度為每公升0.64毫克），
    因超過規定標準遂予以製單舉發，嗣經交通部公路總局嘉義
    區監理所新營監理站（下稱原處分機關）以其違規事證明確
    ，依道路交通管理處罰條例第35條第1項第1款及違反道路交
    通管理事件統一裁罰基準表之規定，裁處異議人罰鍰新臺幣
    （下同）45,000元（其中吊扣駕駛執照12個月之處分已於97
    年6月30日到案執行）。
二、聲明異議意旨略以：本件酒後駕車業經檢察官為緩起訴處分
    ，命異議人向指定之團體提供40小時的義務勞務，是否可以
    此勞務折抵罰鍰，異議人現剛從學校畢業，尚未找到工作，
    無力負擔高額罰鍰，為此聲明異議，請求撤銷原處分等語。
三、按汽車駕駛人，駕駛汽車經測試檢定有酒精濃度超過規定標
    準者，處15,000元以上60,000元以下罰鍰，並當場移置保管
    該汽車及吊扣其駕駛執照1年；因而肇事致人受傷者，並吊
    扣其駕駛執照2年；致人重傷或死亡者，吊銷其駕駛執照，
    並不得再考領。又汽車駕駛人，有第35條第1項規定之情形
    者，應接受道路交通安全講習，道路交通管理處罰條例第35
    條第1項第1款、第24條第1項第2款分別定有明文。又汽車駕
    駛人飲用酒類或其他類似物後其吐氣所含酒精濃度超過每公
    升0.25毫克以上者，不得駕車，道路交通安全規則第114條
    第2款復定有明文。
四、經查：
  (一)異議人於上揭時、地騎乘車牌號碼G9R-503號重型機車肇事
    ，經奇美醫院柳營分院抽血測得酒精含量值為128.4MG/DL（
    換算呼氣中酒精濃度為每公升0.64毫克），因超過標準予以
    製單舉發，並經原處分機關裁處如前述之裁罰等情，有臺南
    縣警察局97年6月30日南縣警交字第M00000000號舉發違反道
    路交通管理事件通知單及原處分機關98年6月18日新監裁違
    字第裁73-M00000000號裁決書各1份附卷可稽，且為異議人
    所不爭執，此部分違規事實已可認定。
  (二)惟按95年2月5日生效之行政罰法第26條第1項規定，一行為
    同時觸犯刑事法律及違反行政法上義務規定者，依刑事法律
    處罰之。但其行為應處以其他種類行政罰或得沒入之物而未
    經法院宣告沒收者，亦得裁處之。究其立法目的，無非以一
    行為同時觸犯刑事法律及違反行政法上義務規定時，由於刑
    罰與行政罰同屬對不法行為之制裁，而刑罰之懲罰作用較強
    ，故依刑事法律處罰，即足資警惕時，實無一事二罰再處行
    政罰之必要，且刑事法律處罰，由法院依法定程序為之，較
    符合正當法律秩序，應予優先適用，但罰鍰以外之沒入或其
    他種類行政罰，因兼具維護公共秩序之作用，為達行政目的
    ，行政機關仍得併予裁處。
  (三)本件異議人上開酒駕行為，經檢察官依刑事訴訟法第253條
    之2第1項第5款規定為緩起訴處分，並命受處分人應向指定
    之公益團體提供40小時之義務勞務。緩起訴處分命異議人「
    提供40小時之義務勞務」雖非刑法所定之刑罰，然實其已對
    異議人名譽、心理、自由及財產等產生相當制約，應可實質
    該當行政罰法第26條第1項所指「依刑事法律」之處罰，此
    時行政機關若另行依法裁罰，無異一罪二罰。又行政罰法第
    26條第2項規定既未明文包含「緩起訴處分」之類型，而對
    於人民不利益之規定本不得任意加以擴張其適用，自不宜逕
    認行政罰法第26條第2項之規定於經緩起訴處分之情形亦有
    適用，始為允當，以符其立法理由。從而，異議人本件酒駕
    行為，既已依行政罰法第26條第1項規定受有刑事法律之處
    罰，復無行政罰法第26條第2項所揭示之「經不起訴處分或
    為無罪、免訴、不受理、不付審理之裁判確定者」此類未課
    予行為人實質上不利益負擔之情形，揆諸上揭說明，行政機
    關至多僅能基於其他公益上之目的，而對受處分人課以「罰
    鍰以外之沒入或其他種類行政罰」，應無再對受處分人課予
    「罰鍰」之餘地。而參諸違反道路交通管理事件統一裁罰基
    準表之規定，對於駕駛人駕駛機器腳踏車，而其吐氣所含酒
    精濃度超過每公升0.55毫克以上者，其最低應納罰鍰之數額
    為45,000元。本件異議人在刑事部分，業經檢察官為緩起訴
    處分，並經檢察官命向臺南縣家庭扶助中心履行義務勞務40
    小時，異議人亦於97年10月24日履行上開緩起訴處分之負擔
    完畢之事實，此業據本院依職權調取臺灣臺南地方法院檢察
    署97年度緩字第1961號緩起訴執行卷宗全卷（含97年度緩護
    勞字第174號卷）核閱相符，依上規定，本件異議人行政罰
    罰鍰部分，應不得再為裁處。
五、綜上所述，原處分機關就異議人所處罰鍰45,000元部分之行
    政裁罰，即有未洽，應由本院撤銷該處分並為異議人不罰之
    諭知，以資適法。
六、據上論結，依道路交通管理處罰條例第87條第2項、道路交
    通案件處理辦法第20條前段，裁定如主文。
中    華    民    國    98    年    7     月    16    日
                    交通法庭  法  官  張家瑛
以上正本證明與原本無異。
如不服本裁定，應於收受送達後5日內向本院提出抗告狀。（應
附繕本）
                              書記官  李淑惠
中    華    民    國    98    年    7     月    20    日


司法院資訊處製作；財團法人民間司法改革基金會備份。
